臺灣臺北地方法院民事判決
110年度北小字第3451號
原      告  林純瓊  
被      告  松德社區管理委員會

法定代理人  蕭富文  
上列當事人間請求侵權行為損害賠償等事件，本院於民國111年8
月29日言詞辯論終結，判決如下：
    主  文
原告之訴駁回。
訴訟費用新臺幣壹仟元由原告負擔。
    理  由
一、原告起訴主張：（一）民國108年11月10日即已成立第1屆松
    德社區6棟管委會即被告，且被告堅持不收管理費，全以停
    車場收入支應管理委員會費用，被告自不該再違法以「自治
    會」名義，單獨對松德社區B棟強徵管理費，且每月公告未
    繳管理費名單，而其他5棟卻未曾繳納管理費，故被告應賠
    償此部分侵權行為損害計新臺幣（下同）9,600元（計算式
    ：800元/2×24個月＝9,600元）。（二）被告以公共基金支付
    律師費用，應限於「公共利益」，而非「處理管委涉不法事
    件」，故被告應賠償此部分侵權行為損害計1,449元【計算
    式：（109年律師諮商費5萬元＋109年律師出庭費5萬元）÷B
    棟69戶＝1,449元】。（三）原告主張B棟109年未曾聘用清潔
    員與清理地下室，故被告應將109年餘款歸還松德社區B棟住
    戶，故被告應賠償此部分侵權行為損害計6,808元（計算式
    ：B棟管理費餘額46萬9,767元÷69戶＝6,808元）。（四）被
    告違反公共基金應存入公款專戶，故應賠償此部分侵權行為
    損害計1元。（五）被告違反土地法第34條之1，未取得至少
    半數地主授權，除規約第1條違法擴至「土地」，更強行使
    用與收益6棟全部共有空地，故應賠償此部分侵權行為損害
    計1萬2,776元（計算式：2,000元×37位×12個月×2年÷139戶＝
    1萬2,776元）。以上，被告共應賠償原告3萬0,634元，爰依
    法提起本件訴訟等語。並聲明：被告應給付原告3萬0,634元
    。
二、被告則以：被告係於108年12月20日經臺北市政府都市發展
    局同意備查依法設立，被告係管理松德社區之公共事務，且
    係以停車場之管理費為收入來源，而松德社區B棟，則係由B
    棟自治會自行管理，B棟自治會則係以B棟住戶繳納之管理費
    為收入之來源，故原告所繳納之管理費並無進入被告之帳戶
    ，且未以原告所繳納之管理費聘僱管理員自行運用。又被告
    係依據松德社區住戶規約第18條第2項之約定聘請法律顧問
    或委請律師，且原告前對被告之法定代理人就聘僱法律顧問
    乙事提出背信之刑事告訴，業經臺灣臺北地方檢察署（下稱
    臺北地檢署）檢察官為不起訴處分，且經臺灣高等檢察署（
    下稱高檢署）駁回原告再議之聲請，故被告並無不法侵害原
    告之行為。另空地停車場部分，使用執照本即規劃公有停車
    場，故被告並無不法使用之情行，且被告亦已將停車場收入
    作為公共基金等語，資為抗辯。並聲明：原告之訴駁回。
三、得心證之理由：
（一）原告請求被告賠償9,600元，是否有據？
　　　原告主張108年11月10日即已成立第1屆松德社區6棟管委
      會即被告，且被告堅持不收管理費，全以停車場收入支應
      管理委員會費用，被告自不該再違法以「自治會」名義，
      單獨對松德社區B棟強徵管理費，且每月公告未繳管理費
      名單，而其他5棟卻未曾繳納管理費，故被告應賠償此部
      分侵權行為損害計9,600元（計算式：800元/2×24個月＝9,
      600元）云云。查參諸原告前以：「松德社區共由6棟大樓
      組成，其中門牌號碼為臺北市○○區○○路000○000號（下稱A
      棟）、225至243號（下稱B棟）、245及247號（下稱C棟）
      、臺北市○○區○○路0段00巷0號及3號（下稱E棟）、臺北市
      ○○區○○路0段00巷0號及7號（下稱F棟）坐落在臺北市○○區
      ○○段0○段000○00地號土地（下稱甲土地）上，門牌號碼臺
      北市○○區○○路0段0號及11號（下稱D棟）則坐落在臺北市○
      ○區○○段0○段000○0地號土地（下稱乙土地）上，各棟均有
      各自獨立出入口。而原告為臺北市○○區○○路000號6樓房屋
      之所有權人及坐落土地之共有人，屬B棟之區分所有權人
      ，B棟歷來均以管委會或五分埔松德社區自治委員會（下
      稱B棟自治會）名義向住戶收取每月新臺幣（下同）800元
      之管理費，管理員亦由B棟自治會給付薪資，工作範圍亦
      僅限B棟，D棟亦然。惟松德社區於108年11月10日召集6棟
      之全體區分所有權人召開松德社區第1屆第2次區分所有權
      人會議（下稱系爭會議），決議6棟大樓共同成立「松德
      社區管理委員會」即被告（下稱系爭決議），並通過松德
      社區住戶管理規約，遴選13名管理委員，並向臺北市政府
      完成被告之組織報備。然因1、松德社區之各棟大樓住戶
      長久以來均各自獨立使用、管理，在構造上、使用上均獨
      立，D棟坐落基地亦與其他各棟不同，且B棟、D棟於被告
      成立後仍維持前揭管理維護、財務上之獨立性，顯見各棟
      間無共同管理必要，亦無整體不可分而不具公寓大廈管理
      條例之區分所有權關係，故不得合併成立管理委員會，故
      召集有重大瑕疵。2、松德社區之法定停車空間及消防設
      施等公共設施係屬6棟大樓住戶共同使用，就該等公共設
      施之管理即應由各棟住戶代表共同決議，方具代表性，且
      被告所收取之停車費用、廣告收入均為各大樓住戶所共有
      ，係屬社區資產，是被告就公共設施之管理應取得各棟多
      數住戶之共識，然被告僅以其中一棟大樓住戶為多數，即
      組成委員會強行管理社區住戶之共有財產，顯與公寓大廈
      管理管理條例社區自治之精神不符，且將造成各棟之代表
      性遭稀釋，故系爭會議之出席人數應於各棟區分所有權人
      數及出席比例均符合公寓大廈管理條例第32條之規定，始
      得認已達到法定出席門檻，是以系爭會議中A、D 、F 棟
      各棟之出席數未達公寓大廈管理條例第32條第1項之5 分
      之1門檻，代表性即無法獲得保障，應認系爭會議之全部
      決議不成立…」等情為由，向本院提起撤銷系爭會議之全
      部決議（包含系爭決議、松德社區住戶規約及管理委員之
      遴選等）不存在之民事訴訟，嗣經本院以109年度訴字第6
      543號請求撤銷區分所有權人會議決議等判決駁回原告之
      訴確定（下稱系爭確定判決），此有系爭確定判決在卷可
      稽（見本院卷第345至352頁），且經本院調閱系爭確定判
      決卷宗核閱無誤，原告對此亦未爭執（見本院卷第288頁
      ），堪認被告組織、松德社區住戶規約及被告管理委員之
      遴選金合法有效，先予敘明。而稽諸松德社區住戶規約第
      四章「財務管理」第17條「公共基金、管理費之繳納」第
      二項管理費之收繳已明文約定：「…（二）管理費之收繳
      程序及支付方法，授權管理委員會訂定。…（四）本社區
      管理委員會負責共有部分之收入及支出，各棟大樓負責各
      棟之收入及支出，每年定期提交相關財務報表給財物委員
      彙總。」、第18條「管理費、公共基金之管理及運用」第
      1項亦明文約定：「管理委員會為執行財務運作業務，應
      以管理委員會名義開設銀行或郵局儲金帳戶，公共基金與
      管理費應分別設專戶保管及運用。」（見本院卷第185頁
      、第187頁）；又參以被告109年1月12日（一次）管理委
      員會會議紀錄內容：「…【貳】討論議題：一、本社區管
      委會及各棟大樓管理事務及財務收支劃分案：說明：本社
      區共有6棟建築物（A棟～F棟），各棟負責各棟管理費之收
      支行之有年，如要將所有收支整合在管委會，有困難度。
      故管理費決議仍由各棟自行負責管理，惟應於每年區分所
      有權人大會報告。屬於全體所有權人所有收支，例如停車
      位租金收入及建築物外牆廣告生入等收支，由管委會負責
      管理並於區分所有權人大會報告。〈決議〉：⑴各棟負責管
      理各棟管理費之收支，惟應於每年區分所有權人大會前將
      相關財務報表提交管委會，由管委會負責於區分所有權人
      大會報告。⑵社區共有之部分，自109/1/1起將以收回車位
      租金為努力方向，以期增加管委會財務收入。⑶B棟旁邊已
      收回管理之停車位租金收入，自109/1/1起歸入管委會的
      財物收入，由財務委員管理並於區分所有權人大會報告相
      關財務報表。…」等語（見本院卷第97頁）。準此，堪認
      被告僅負責松德社區（6棟建築物即A棟至F棟）共有部分
      之收入及支出，且經費係以自109年1月1日起收回之松德
      社區停車場之車位租金為被告財務收入之來源，被告則應
      以自身之名義開立銀行或郵局帳戶以執行財務運作之業務
      ，故被告之財務乃與松德社區A棟至F棟各棟管理費之收支
      無涉，亦即原告繳納之松德社區B棟管理費並不會進入被
      告之財務帳戶，此觀被告提出之安泰銀行綜合存款存摺明
      細，並無顯示關於松德社區B棟管理費之支存紀錄可稽（
      見本院卷第203至247頁）。是被告既未經手原告所屬松德
      社區B棟之管理費，且原告對於被告假借自治會之名義向
      原告收取松德社區B棟管理費乙節亦未舉證說明，則原告
      依據侵權行為法律關係請求被告賠償其管理費9,600元，
      即屬無據。
（二）原告請求被告賠償1,449元，是否有據？
　　　原告主張被告以公共基金支付律師費用，應限於「公共利
      益」，而非「處理管委涉不法事件」，故被告應賠償此部
      分侵權行為損害計1,449元【計算式：（109年律師諮商費
      5萬元＋109年律師出庭費5萬元）÷B棟69戶＝1,449元】。查
      稽諸松德社區住戶規約第18條「管理費、公共基金之管理
      及運用」第2項管理費用途如下第6款已明文約定：「因管
      理事務洽詢律師、建築師等專業顧問之諮詢費用。」（見
      本院卷第187頁）。準此，被告基於管理事務所洽詢律師
      、建築師等專業人士所產生之顧問、諮詢等費用，被告自
      得以管理費作為支出。又稽諸109年1月（第1次）管理委
      員會會議紀錄內容：「…四、聘請法律顧問案：說明：因
      劉律師在多年前就已多次鼎力協助本管委會成立及區分所
      有權人大會之事；管委會正式成立後，預期有法律諮詢及
      訴訟案件的需求，故確需聘請法律顧問協助。〈決議〉：⑴
      同意聘請劉仁閩律師為本社區之法律顧問，期限1年，顧
      問費用NT＄5萬元，可諮詢10小時。訴訟案件費用另計。…
      」（見本院卷第99頁），可見被告係於109年1月12日15時
      至17時期間，在松德社區召開109年1月份第1次管理委員
      會會議，會中決議聘請劉律師擔任該社區之法律顧問，期
      限1年，顧問費用5萬元，可諮詢10小時，訴訟費用另計等
      情，此乃符合松德社區住戶規約第18條之約定。況參以原
      告前以上開同一事由對被告之法定代理人提起背信之刑事
      告訴，業經臺北地檢署檢察官以109年度偵字第11954號為
      不起訴處分，而不起訴處分理由略以：「…惟公寓大廈管
      理條例第3條第12款規定：『規約：公寓大廈區分所有權人
      為增進共同利益，確保良好生活環境，經區分所有權人會
      議決議之共同遵守事項。』，參酌松德社區住戶管理規約
      第18條（管理費、公共基金之管理及運用）第2項規定『..
      二、管理費用途如下：..（六）因管理事務洽詢律師、建
      築師等專業顧問之諮詢費用。』等語，堪認被告蕭富文辯
      稱：松德社區規約第18條有授權管委會可以聘請法律顧問
      ，本案款項我認為已得到住戶授權等語，並非無據。且依
      上開決議內容，法律顧問係為社區服務、提供法律諮詢，
      形式上觀之，係有利於社區全體住戶之事項，實難認被告
      2人主觀上具為自己或第三人不法之利益，或損害本人之
      利益之意圖，亦難認渠等具背信之犯意。…」（見本院卷
      第103至104頁），嗣原告不服聲請再議，亦經臺灣高檢署
      以109年度上聲議字第5646號駁回再議之聲請，而駁回再
      議之處分書理由略以：「…臺灣高等法院100年度上字第11
      03號民事判決判決所載：『…於區分所有權人或住戶欠繳納
      應負擔之費用時，管理條例僅授權管理委員會得訴請法院
      命住戶給付應繳納或分擔之費用及利息，並不及於包含律
      師費用在內之其他費用。』等語，係指社區對於欠繳費用
      之住戶，僅得請求給付應繳納或分擔之費用及利息，關於
      社區如因訴請給付而委任律師之費用，則不得請求住戶給
      付，並無任何『不准運用公共基金聘請律師』之記載，更無
      社區委任律師違反憲法第23條規定之論述。再參以公寓大
      廈管理條例亦無任何『不准運用公共基金聘請律師』之規定
      ，是關於社區『不准運用公共基金聘請律師』云云，係聲請
      人誤解法律與判決意旨，所提出之個人觀點，自不得作為
      被告等背信之理由。原檢察官因而對被告為不起訴之處分
      ，於法洵無違誤。聲請人仍執陳詞，聲請再議，難認有據
      。」（見本院卷第107至109頁），堪認109年間被告聘請
      顧問律師以管理費支出5萬元乙事，難認有何不法之情事
      。另關於109被告聘僱劉律師就系爭確定判決之出庭費用
      支出5萬元部分，因系爭確定判決乃原告訴請撤銷系爭會
      議之全部決議，而系爭會議所為之決議乃區分所有權人所
      為之多數決議，此涉及全體區分所有權人之相關權益，故
      屬管理公共事務、增進公共事務之事項，故被告以管理費
      支付聘僱律師出庭費用，亦難認有不法之情事。從而，原
      告依據侵權行為法律關係請求被告賠償1,449元，即屬無
      據。
（三）原告請求被告賠償6,808元，是否有據？
　　　原告主張松德社區B棟109年未曾聘用清潔員與清理地下室
      ，故被告應將109年餘款歸還松德社區B棟住戶，故被告應
      賠償此部分侵權行為損害計6,808元（計算式：B棟管理費
      餘額46萬9,767元÷69戶＝6,808元），固據提出五分埔松德
      社區自治會（B棟）109年12月1日至12月31日收支統計表
      為憑（見本院卷第20頁)。然查，被告僅負責松德社區A棟
      至F棟之公共事務，被告與松德社區A棟至F棟各棟之財務
      分別獨立，均如前述，是原告繳納之松德社區B棟管理費
      既無進入被告之財務帳戶，則原告主張被告以原告繳納之
      B棟管理費支付清潔員及清理地下室，即難憑採。從而，
      原告依據侵權行為法律關係請求被告賠償6,808元，即屬
      無據。
（四）原告請求被告賠償1元，是否有據？
　　　原告主張被告違反公共基金應存入公款專戶，故應賠償此
      部分侵權行為損害計1元云云。查稽諸松德社區住戶管理
      規約第17條「公共基金、管理費之繳納」第3項公共基金
      之收繳第1項約定：「公共基金收繳基準，由各區分所有
      權人依照區所有權人會議之決議收繳。…」、第18條「管
      理費、公共基金之管理及運用」第1項固約定：「管理委
      員會為執行財務運作業務，應以管理委員會名義開設銀行
      或郵局儲金帳戶，公共基金與管理費應分別設專戶保管及
      運用。」（見本院卷第185頁、第187頁），因松德社區住
      戶本有依據松德社區區分所有權人會議之決議繳納公共基
      金之義務，而原告既未舉證說明被告有何侵害原告所繳納
      之公共基金之行為，則縱被告對於公共基金尚未開立專戶
      予以保管，亦難認定原告受有何損害。從而，原告依據侵
      權行為法律關係請求被告賠償1萬元，即屬無據。
（五）原告請求被告賠償1萬2,776元，是否有據？
　　　原告主張被告違反土地法第34條之1，未取得至少半數地
      主授權，除規約第1條違法擴至「土地」，更強行使用與
      收益松德社區6棟全部共有空地，故應賠償此部分侵權行
      為損害計1萬2,776元（計算式：2,000元×37位×12個月×2
      年：1萬2,776元）云云。查稽諸松德社區住戶管理規約第
      2條「專有部分、共用部分、約定專用部分、約定共用部
      分」第4項停車空間應依下列規定第1、2款約定：「停車
      位空間無分管契約書為共同持分之停車空間，經區分所有
      權人會議決議或授權管理委員會，得將部分之停車空間約
      定為約定專用部分供特定區分所有權人使用。」、「停車
      空間之使用管理辦法，包含停車位管理費收取標準、停放
      車種管理方式及住戶使用停車空間之方式、違反義務處理
      方式等，授權管理委員會訂定。」（見本院卷第165至166
      頁），可認松德社區之區分所有權人業已通過松德社區住
      戶管理規約授權被告管理共同持分之停車位，並授權被告
      自行決議共同持分停車位之管理費收費標準，故被告於10
      9年1月12日（一次）管理委員會會議決議：「…⑵社區共有
      之部分，自109/1/1起將以收回車位租金為努力方向，以
      期增加管委會財務收入。⑶B棟旁邊已收回管理之停車位租
      金收入，自109/1/1起歸入管委會的財物收入，由財務委
      員管理並於區分所有權人大會報告相關財務報表。…」（
      見本院卷第97頁），難認有何不法之情事。況參以原告前
      亦以上開同一事由對被告之法定代理人提起詐欺之刑事告
      訴，業經臺北檢察署檢察官以110年度偵字第10637號為不
      起訴處分，嗣經原告不服聲請再議，亦經臺灣高檢署以以
      110年度上聲議字第5407號處分駁回原告再議之聲請，此
      有不起訴處分書及處分書等在卷可稽（見本院卷第117至1
      27頁）。從而，原告依據侵權行為法律關係請求被告賠償
      6,808元，即屬無據。
四、綜上所述，原告請求被告給付3萬0,634元，為無理由，應予
    駁回。
五、本件事證已臻明確，兩造其餘攻擊防禦方法及舉證，核與本
    件判決結果無影響，爰不另予一一論述，併此敘明。
六、訴訟費用負擔之依據：民事訴訟法第78條。本件訴訟費用額
    ，依後附計算書確定如主文第2項所示金額。
中　　華　　民　　國　　111 　年　　9 　　月　　28　　日
                  臺北簡易庭  法  官  陳家淳
以上正本證明與原本無異。
如不服本判決，須以違背法令為理由，於判決送達後20日內向本
庭（臺北市○○○路0段000巷0號）提出上訴狀。（須按他造當事人
之人數附繕本）。如委任律師提起上訴者，應一併繳納上訴審裁
判費。
中　　華　　民　　國　　111 　年　　10　　月　　5 　　日
                              書記官  蘇炫綺
計   算   書
項        目             金  額（新臺幣）         備  註
第一審裁判費             1,000元
合        計             1,000元
附錄：
一、民事訴訟法第436條之24第2項：
    對於小額程序之第一審裁判上訴或抗告，非以其違背法令為
    理由，不得為之。
二、民事訴訟法第436條之25：
    上訴狀內應記載上訴理由，表明下列各款事項：
    (一)原判決所違背之法令及其具體內容。
    (二)依訴訟資料可認為原判決有違背法令之具體事實。
三、民事訴訟法第436條之32第2項:
    第438條至第445條、第448條至第450條、第454條、第455條
    、第459條、第462條、第463條、第468條、第469條第1款至
    第5款、第471條至第473條及第475條第1項之規定，於小額
    事件之上訴程序準用之。